【裁判字號】    88,上易,2203
【裁判日期】    890125
【裁判案由】    傷害
【裁判全文】
臺灣高等法院臺南分院刑事判決          八十八年度上易字第二二三號    Ｃ
      上  訴  人
      即  被  告  乙  ○  ○
右上訴人因傷害案件，不服臺灣雲林地方法院八十八年度易字第八九四號中華民國八
十八年十一月九日第一審判決（起訴案號：臺灣雲林地方法院檢察署八十八年度偵字
第四四一三號），提起上訴，本院判決如左：
      主      文
原判決撤銷。
乙○○傷害人之身體，處有期徒刑拾月，緩刑肆年。
      事      實
一、乙○○有違反麻醉藥品管理條例及賭博之犯罪前科，因不滿甲○○與其母親有感
    情及財物上之糾葛，於民國八十八年七月二十六日晚上，先至雲林縣林內鄉坪頂
    村坪頂二十二號廖春明住宅（與甲○○毗鄰而居，房屋為三合院式住宅，甲○○
    住正屋，廖春明偣住側屋）泡茶，俟夜深人靜即翌日凌晨一時三十分許，至甲○
    ○住處，在門外喊叫「你花我母親一百多萬元，起來說」等語後，即將房門踢開
    ，因用力猛烈，而撞開聯絡門與門柱之卯釘，使門之上半部掉落，旋即進入屋內
    ，以屋內米酒瓶擊打甲○○右後腦部，另擊破屋內之高梁酒瓶底部，再持以猛刺
    甲○○右前臂及左大腿，又持第三隻酒瓶打甲○○臉部，並持屋內木椅打甲○○
    頭部，幸甲○○用手部抵擋始未造成更嚴重之後果，惟仍使甲○○受有顏面三處
    裂傷（左上額四公分Ⅹ一公分、右上額二公分Ⅹ一公分、右面頰二公分Ⅹ一公分
    ）、左前臂裂傷（五公分Ⅹ一公分）、左大腿二處深裂傷（二十公分Ⅹ二公分、
    二十公分Ⅹ三公分）、後腦血腫（五公分Ⅹ五公分）等傷害，嗣因甲○○不支倒
    地，並因而致甲○○之門、椅子損壞及三支酒瓶破碎，足以生損害於甲○○（毀
    損及侵入住宅部分未據告訴），乙○○始作罷離去。
二、案經甲○○訴由雲林縣警察局斗六分局移送臺灣雲林地方法院檢察署檢察官偵查
    起訴。
      理      由
一、訊之上訴人即被告乙○○固坦承有於前揭時地將告訴人甲○○毆打成傷之事實，
    惟辯稱：當時張王彩鳳不在場，伊獨自去找告訴人，係質問甲○○為何花伊母親
    一百多萬元，另與他人同居，告訴人先持鋤頭柄打伊，伊出於自衛才拿高梁酒瓶
    丟告訴人臉部，再以酒瓶刺告訴人腳部，至於米酒瓶、椅子及門之毀損係二人推
    擠造成的云云。惟查：
  (一)右揭事實，業據被告坦承不諱，核與告訴人於警訊、偵查及原審調查時指訴情節
    相符，並與目擊證人即當時與告訴人同處一室之張王彩鳳於原審結證稱：「那時
    我們（指張王彩鳳與告訴人）在睡，聽到乙○○在外面喊，叫甲○○起來，說『
    你花我母親一百多萬元，起來說』，我燈還沒打開，乙○○就將門踼開，他跟張
    國大進來時，甲○○起來，乙○○就將甲○○推到牆角，因乙○○滑倒，結果二
    人並排倒下」、「乙○○拿椅子又打甲○○，要打他的頭，甲○○用手擋」等語
    之情節相符。又參照現場照片所示椅子毀損、門栓脫落致木門整個失去防閑作用
    ，告訴人倒臥屋內滿身是血及血跡，行兇之玻璃碎片，擊毀之椅子等物散落一地
    ，非常凌亂之情形，行兇之現場在告訴人屋內，應屬無誤，亦與張王彩鳳證述之
    情節相符，從以上事證參互觀之，張王彩鳳於本案事發之時，確係在場親見親聞
    之人，是其證詞足堪採信。而告訴人因被告乙○○毆打致受有事實欄所示之傷害
    ，並有慈山醫院出具之驗傷診斷書一紙足資佐證，復有卷附之現場照片八張及扣
    案之酒瓶碎片一包可稽。事證明確，被告傷害犯行洵堪認定，應予依法論科。
  (二)本件告訴人指訴證人張國大與被告乙○○共同傷害，並經證人張王彩鳳證述在卷
    ，惟張王彩鳳自承與告訴人同居四、五年，其證詞難免偏頗告訴人。而張國大當
    時係勸架抑或參與毆打告訴人，據證人張國大、廖春明、張進森、張建龍、魏明
    智等人於原審分別結證，證人張國大陳稱：「因我們是做茶的人在一起研究，當
    時在泡茶，是在廖春明家裡的客廳，當時有廖春明、張進森、魏明智、張建龍及
    我」、「我去時張進森、魏明智、張建龍、廖春明均已在泡茶了，泡茶泡到他們
    吵架完就結束」、「我將他們（以下均指被告與告訴人）拉開」、「乙○○我拉
    開他就走了，我不知甲○○是否有流血」、「我進去時看到他們滾在地上，我就
    將他們拉開」、「乙○○有喝酒，我們均沒喝」等情。證人廖春明證稱：「當天
    傍晚四、五點我去睡覺，聽到乙○○他們叫很大聲，乙○○叫「叔叔我們將會款
    算一算」，當時已是隔天（即八十七年七月二十七日）淩晨一點多，我才起床，
    當時張國大、張進森、張建龍、魏明智他們已到甲○○家門口看，張國大進去拉
    開他們，我在外面看廚房地上均有血跡，我看到甲○○坐地上用手摀著頭，血流
    滿面」等情。證人張進森證稱：「我在事發地點左邊廖春明家，我十一點就在那
    裡，我去時他們四人（指張國大、廖春明、張建龍、魏明智）已在那裡泡茶了，
    我們平常均在那裡泡茶」、「當天是由廖春明泡茶」、「我去時乙○○已在那裡
    ，當天我們一邊泡茶一邊喝酒，我沒喝」、「張國大一直沒離開，我們聽到吵架
    聲，我們均陸續出去站在廖春明與甲○○家中間看甲○○那邊，有看到乙○○及
    甲○○在打，暗暗的，有看到甲○○拿長長的東西要打乙○○」、「他們（指甲
    ○○與乙○○）在門外打」、「因泡茶張國大坐最外面，叫張國大去拉開他們，
    因那門不是很寬，所以我們沒過去，張國大過去將甲○○拉進去」、「乙○○就
    衝進去，把張國大及甲○○壓倒在地，乙○○拿門口外面的酒瓶去打甲○○頭及
    大腿」、「隔了中庭還是看得到甲○○流血，我往前走五、六步，看到張國大及
    甲○○均倒地，他們均還來不及起來，乙○○拿酒瓶打甲○○，張國大就起來」
    等情。證人張建龍證稱：「我也是做茶的，我們這幾個人均常在一起泡茶，我去
    時他們（指張國大、廖春明、張進森、魏明智、乙○○）五人均在泡茶了，當天
    沒有人喝酒，只有泡茶」、「事發時我們還在泡茶，我們聽到爭吵的聲音，我們
    只在廖春明他家門口看而已，當時很亂廖春明叫張國大去將他們拉開，因那沒我
    們的事，我們才沒去，我沒辦法看到打架的情形，當時我們站在屋簷下」、「我
    們站那裡只看到外面，無法看到裡面」等情。證人魏明智證稱：「當時很多人在
    那裡，廖春明、張國大、張進森、張建龍均有在場泡茶，那時有聽到人家在吵架
    ，張國大先出去拉，拉何人我不知，因很暗」、「廖春明在泡茶，我當天在廖春
    明家喝啤酒，我去就有酒，我們一邊泡茶一邊喝酒，我在廖春明家的屋簷下看，
    沒到庭院去看，因很暗我看不清楚，我沒看到乙○○及甲○○在打架」等情。證
    人等在原審詳細訊問下，供詞不免有所出入，然其不一致之原因，或避重就輕，
    或刻意掩飾事實真相，但始終無供詞可證明張國大與被告共同參與毆打告訴人，
    是公訴人以前開證人廖春明、張進森、張建龍、魏明智與張國大無親誼關係，證
    人張王彩鳳係告訴人之同居人，斟酌衡量其間之利害，而採信證人廖春明、張進
    森、張建龍、魏明智之證詞，依法對張國大為不起訴處分，於法尚無不合。
  (三)依卷附照片所示高梁酒瓶係放置地上，苟因推擠而破裂，則碎片散落情況應集中
    於一處，然觀現場酒瓶碎片散落屋內四處情形，應係酒瓶距地面一段距離強力擊
    破時散開之故，又照片所示門板之門栓業已脫落，依吾人日常生活經驗，應係門
    關上時遭強力撞擊造成，苟門係打開之情況，門板可前後搖動，不可能因推擠即
    使門板掉落，又觀椅子碎片散落點係在告訴人倒下時之頭部位置，明顯係經人持
    以擊打告訴人所造成，非如被告所言係推擠之故。至被告辯稱係因告訴人拿鋤頭
    柄要打伊，伊才對告訴人丟擲酒瓶一節，惟查告訴人苟真持鋤頭柄打告訴人，則
    以告訴人一人之力，如何抵擋，全身而退，且還使告訴人受有如事實欄所示之傷
    害，是被告所辯係正當防衛，顯係避重就輕之卸責飾詞，自不足採。
二、核被告乙○○所為，係犯刑法第二百七十七條第一項傷害罪。原審以被告罪證明
    確，因予論罪科刑，固非無見，惟按犯罪事實應依證據認定之，無證據不得推定
    其犯罪事實。又不能證明被告犯罪者，應諭知無罪之判決，刑事訴訟法第一百五
    十四條、第三百零一條第一項分別定有明文。再告訴人之告訴，係以使被告受刑
    事訴追為目的，是其陳述是否與事實相符，仍應調查其他証據以資審認，最高法
    院五十二年台上字第一三００號著有判例可資參照。本件被告自承一人行兇，並
    有證人廖春明、張進森、張建龍、魏明智結證在卷，原判決就此證據棄而不採，
    遽依告訴人之指訴及其同居人之證述，認定被告乙○○與張國大有犯意聯絡及行
    為分擔，係共同正犯，尚有未洽。又刑法所謂接續犯，係以一個犯罪意思與行為
    ，由數個階段動作，持續侵害一個法益，而發生犯罪之結果而言（如欲毒殺某人
    ，每日給予微量毒藥，使其中毒日深而致死亡）。本件被告以一個傷害犯罪之意
    思，實施侵害同一個法益與一個構成要件之數動作行為，應屬單純一罪，原判決
    論以接續犯，亦有未洽。被告上訴意旨雖未具體指摘及此，惟原判決既有可議，
    自應撤銷改判。爰審酌被告有槍砲、麻藥及賭博等多項前科，素行不端，及因其
    母親與告訴人發生感情及財務糾葛，而行兇之犯罪動機、犯罪之手段凶殘、被害
    人所受傷害程度嚴重並被告犯罪已與告訴人成立和解，賠償告訴人二十五萬元，
    有雲林縣虎尾鎮調解委員會調解書附卷足憑等一切情狀，量處如主文所示之刑，
    以示儆懲。又查被告雖曾受有期徒刑以上刑之宣告，執行完畢後五年以內未曾受
    有期徒刑以上之宣告，有本院被告全國全案紀錄表可查，經此判罪並賠償損害之
    教訓，應知警惕，諒無再犯之虞，因認所宣告之刑，以暫不執行為適當，併諭知
    緩刑四年，以勵自新。
據上論結，應依刑事訴訟法第三百六十九條第一項前段、第三百六十四條、第二百九
十九條第一項前段，刑法第二百七十七條第一項、第七十四條第二款，罰金罰鍰提高
標準條例第一條前段，判決如主文。
本案經檢察官曾顯智到庭執行職務。
中    華    民    國      八十九      年      一      月      二十五    日
                                  臺灣高等法院臺南分院刑事第二庭
                                      審判長法官  游    明    仁
                                            法官  呂    佳    徵
                                            法官  李    文    福
右正本證明與原本無異。
不得上訴。
                                      法院書記官  徐    瑞    清
中    華    民    國      八十九      年      一      月      二十六    日
附錄：本判決論罪法條
刑法第二百七十七條
  傷害人之身體或健康者，處三年以下有期徒刑、拘役或一千元以下罰金。
  犯前項之罪因而致人於死者，處無期徒刑或七年以上有期徒刑，致重傷者，處三年
  以上十年以下有期徒刑。


司法院資訊處製作；財團法人民間司法改革基金會備份。
